【裁判字號】    99,易,824
【裁判日期】    990712
【裁判案由】    詐欺
【裁判全文】
臺灣高雄地方法院刑事判決               99年度易字第824號
公  訴  人  臺灣高雄地方法院檢察署檢察官
被      告  丙○○
上列被告因詐欺案件，經檢察官提起公訴（98年度偵字第36315
號），被告就被訴事實為有罪之陳述，經本院合議庭裁定改依簡
式審判程序，並由受命法官獨任進行審判程序，判決如下︰
    主  文
丙○○幫助犯詐欺取財罪，處有期徒刑貳月，如易科罰金，以新
臺幣壹仟元折算壹日，緩刑貳年。
    事  實
一、丙○○可預見依一般社會生活之通常經驗，將帳戶提供不相
    識之人使用，可能幫助犯罪集團作為不法收取他人款項之用
    及掩飾或隱匿犯罪所得財物，竟仍不悖其本意，基於幫助詐
    欺之不確定故意，於民國98年8 月27日下午3 時許，在高雄
    市○○路附近之「肯德基」速食店，將其向臺灣中小企業銀
    行花蓮分行申辦之帳戶（帳號為000-00000000000 號）之存
    摺影本、提款卡及密碼各1 份交付與真實姓名年籍均不詳之
    成年人，以此方式幫助真實姓名年籍不詳之人及其所屬詐欺
    集團成員使用。嗣該詐騙集團所屬之人取得前揭帳戶後，意
    圖為自己不法所有，基於詐欺取財之犯意，分別為下列行為
    ：
  (一)於98年8 月28日下午6 時許，由真實姓名年籍均不詳之詐騙
    集團成年成員佯稱為「PChome客服人員」、「兆豐銀行客服
    人員」打電話給乙○○，諉稱其網路購物之分期付款方式有
    誤，須至提款機進行操作，以免被多扣款項云云，致乙○○
    陷於錯誤，而於同日晚間7 時26分許，在址設宜蘭縣礁溪鄉
    ○○村○○路160 號「佛光大學」內之合作金庫自動櫃員機
    前，轉帳新臺幣（下同）2 萬9,989 元至丙○○前揭帳戶內
    。
  (二)於98年8 月28日下午5 時52分許，由真實姓名年籍均不詳之
    詐騙集團成年成員打電話給甲○○，佯稱其於PChome網路購
    物時，因分期付款之會計處理方式有誤，須至銀行處理云云
    ，致甲○○陷於錯誤，而陸續於同日下午6 時41分許、6 時
    51分許及6 時57分許，在址設臺南縣佳里鎮○○路375 號「
    佳里郵局」內之自動櫃員機前，分別轉帳2 萬9,989 元、2
    萬9,989 元及1 萬元（共計6 萬9,978 元）至丙○○前揭帳
    戶內。嗣因乙○○、甲○○察覺有異，報警循線查獲，始悉
    上情。
二、案經乙○○訴由花蓮縣警察局花蓮分局報告臺灣花蓮地方法
    院檢察署呈請臺灣高等法院檢察長令轉臺灣高雄地方法院檢
    察署檢察官偵查起訴。
    理  由
一、上揭事實，業據被告於本院審理時坦承不諱（見本院卷第42
    頁），亦經告訴人乙○○、被害人甲○○於警詢指述甚詳（
    見警卷一第5 至7 頁、警卷二第5 至7 頁），並有合作金庫
    自動櫃員機交易明細表1 紙、存款交易明細查詢單影本2 紙
    、郵政自動櫃員機交易明細表3 紙在卷可稽（見警卷一第8
    、10、11頁、警卷二第8 、11頁），足徵被告自白與事實相
    符，堪信屬實。本件事證明確，被告幫助詐欺取財犯行洵堪
    認定。
二、論罪科刑部分：
（一）按幫助犯之成立，主觀上行為人須有幫助故意，客觀上須
      有幫助行為，亦即需對於犯罪與正犯有共同之認識，而以
      幫助之意思，對於正犯資以助力，而未參與實施犯罪之行
      為者而言（參照最高法院75年度臺上字第1509號、88年度
      臺上字第1270號判決意旨）。查被告將其所有上開銀行帳
      戶（含存摺影本、提款卡、密碼）交付真實姓名年籍均不
      詳之成年人，再由該人或其轉手者持以詐騙被害人財物，
      顯係基於幫助他人詐欺財物之犯意，且所為提供銀行存摺
      影本、提款卡及密碼予他人之行為，亦屬刑法詐欺罪構成
      要件以外之行為，且並無證據證明被告係以正犯而非以幫
      助犯之犯意參與犯罪，應認其所為係幫助犯而非正犯行為
      ，自屬幫助犯。核被告所為，係犯刑法第30條第1 項前段
      、第339 條第1項 幫助詐欺取財罪。被告於前揭時、地，
      交付前揭帳戶存摺影本、提款卡及密碼與真實姓名年籍均
      不詳之詐騙集團成年成員，僅為一幫助行為，而同時侵害
      告訴人乙○○、被害人甲○○之財產法益，均觸犯幫助詐
      欺取財罪之2 罪名，為想像競合犯，依刑法第55條規定，
      從一重之幫助詐欺取財罪處斷。又被告為幫助犯，酌依刑
      法第30條第2 項之規定減輕其刑。
（二）爰審酌被告將存摺影本、提款卡、密碼任意交予他人，可
      預見可能幫助犯罪集團作為不法收取他人款項之用及掩飾
      或隱匿犯罪所得財物，造成犯罪偵查困難，致使此類犯罪
      手法層出不窮，助長詐欺犯罪之猖獗、危害交易秩序與社
      會治安，所為實屬不該，惟念及告訴人乙○○所受損失2
      萬9,989 元、被害人甲○○所受損失共計6 萬9,978 元，
      且被告與告訴人乙○○、被害人甲○○均已達成和解，且
      已先行賠償其等各1 萬元，有和解筆錄1 份在卷可參（見
      本院卷第45之1 、45之2 頁），已獲其等宥恕，又被告犯
      罪後終能坦承犯行，已具悔意，犯後態度尚佳等一切情狀
      ，量處如主文所示之刑，並諭知易科罰金之折算標準，以
      資儆懲。
（三）末查，被告前未有故意犯罪受有期徒刑以上宣告之紀錄，
      有臺灣高等法院被告前案紀錄表1 份在卷可憑，素行良好
      ，被告亦與告訴人乙○○、被害人甲○○各以2 萬9,989
      元、6 萬9,978 元達成和解，且已先行賠償其等各1 萬元
      ，獲得其等宥恕，已如前述，顯有悔改誠意，被告因一時
      失慮致觸犯本案犯行，並斟酌一切情狀，本院認其經此次
      偵審之教訓，當知所警惕，而無再犯之虞，因認前開對被
      告宣告之刑，以暫不執行為適當，爰宣告緩刑2 年，以勵
      自新。
三、據上論斷，應依刑事訴訟法第273 條之1 第1 項、第284 條
    之1 、第299 條第1 項前段，刑法第339 條第1 項、第30條
    第1 項前段、第2 項、第55條、第41條第1 項前段、第74條
    第1 項第1 款，刑法施行法第1 條之1 第1 項、第2 項前段
    ，判決如主文。
本案經檢察官丁○○到庭執行職務。
中    華    民    國    99    年    7     月    12    日
                  刑事第九庭    法  官  謝枚霏
以上正本證明與原本無異。
如不服本判決應於收受送達後10日內向本院提出上訴書狀，並應
敘述具體理由；如未敘述上訴理由者，應於上訴期間屆滿後20日
內向本院補提理由書（均須按他造當事人之人數附繕本）「切勿
逕送上級法院」。
中    華    民    國    99    年    7     月    12    日
                                書記官  楊馥如
附錄本判決論罪之法條：
中華民國刑法第30條
（幫助犯及其處罰）
幫助他人實行犯罪行為者，為幫助犯。雖他人不知幫助之情者，
亦同。
幫助犯之處罰，得按正犯之刑減輕之。
中華民國刑法第339條
（普通詐欺罪）
意圖為自己或第三人不法之所有，以詐術使人將本人或第三人之
物交付者，處 5 年以下有期徒刑、拘役或科或併科 1 千元以下
罰金。
以前項方法得財產上不法之利益或使第三人得之者，亦同。
前二項之未遂犯罰之。

司法院資訊處製作；財團法人民間司法改革基金會備份。
